【裁判字號】    99,撤緩,66
【裁判日期】    990630
【裁判案由】    聲請撤銷緩刑
【裁判全文】
臺灣新竹地方法院刑事裁定              99年度撤緩字第66號
聲  請  人  臺灣新竹地方法院檢察署檢察官
受  刑  人  甲○○
上列聲請人因受刑人犯偽造文書案件（臺灣高等法院97年度上訴
字第1907號），聲請撤銷緩刑之宣告（99年度執聲字第494號）
，本院裁定如下：
    主  文
聲請駁回。
    理  由
一、聲請意旨略以：受刑人甲○○因犯偽造文書案件，經臺灣高
    等法院於民國97年6 月4 日以97年度上訴字第1907號（臺灣
    新竹地方法院檢察署96年度調偵字第154 號）判決判處有期
    徒刑1 年，減為有期徒刑6 月，同時宣告緩刑2 年，於97年
    7 月14日確定。惟其於緩刑期前即91年間某日更犯偽造文書
    、稅捐稽徵法第47條第1 款之逃漏稅捐罪，經本院於98年12
    月21日以98年度審訴字第952 號判決分別判處有期徒刑3 月
    、3 月，均減為有期徒刑1 月15日，於99年1 月25日確定（
    聲請書誤載為98年12月21日確定），核該受刑人前後二罪均
    屬故意犯罪，且為同一類型犯罪案件，已合於刑法第75條之
    1 第1 項第1 款所定撤銷緩刑宣告之原因，爰依刑事訴訟法
    第476 條規定聲請撤銷等語。
二、按刑法第75條之1第1項第1 款固規定：「受緩刑之宣告而有
    下列情形之一，足認原宣告之緩刑難收其預期效果，而有執
    行刑罰之必要者，得撤銷其宣告：一、緩刑前因故意犯他罪
    ，而在緩刑期內受得易科罰金之有期徒刑、拘役或罰金之宣
    告確定者」。而考其立法意旨略以：關於緩刑之撤銷，現行
    法第75條第1 項固已設有兩款應撤銷之原因；至得撤銷緩刑
    之原因，則僅於保安處分章內第93條第3 項與撤銷假釋合併
    加以規定，體例上不相連貫，實用上亦欠彈性，爰參酌德國
    及奧地利現行立法例增訂得撤銷緩刑之原因，其中現行關於
    緩刑前或緩刑期間故意犯他罪，而在緩刑期內受得易科罰金
    之有期徒刑之宣告者，列為應撤銷緩刑之事由，因認過於嚴
    苛，而排除第75條應撤銷緩刑之事由，移列至得撤銷緩刑事
    由，俾使法官依被告再犯情節，而裁量是否撤銷先前緩刑之
    宣告。其次，如有前開事由，但判決宣告拘役、罰金時，可
    見行為人仍未見悔悟，有列為得撤銷緩刑之事由，以資彈性
    適用，爰於第1項第1款、第2 款增訂之。且本條採用裁量撤
    銷主義，賦予法院撤銷與否之權限，特於第1 項規定實質要
    件為「足認原宣告之緩刑難收其預期效果，而有執行刑罰之
    必要」，供作審認之標準。亦即於「得」撤銷緩刑之情形，
    法官應依職權本於合目的性之裁量，妥適審酌被告所犯前後
    數罪間，關於法益侵害之性質、再犯之原因、違反法規範之
    情節是否重大、被告主觀犯意所顯現之惡性及其反社會性等
    情，是否已使前案原為促使惡性輕微之被告或偶發犯、初犯
    改過自新而宣告之緩刑，已難收其預期之效果，而確有執行
    刑罰之必要，此與刑法第75條第1項所定2款要件有一具備，
    即毋庸再行審酌其他情狀，應逕予撤銷緩刑之情形不同，先
    予敘明。
三、經查：
（一）本件受刑人前因犯偽造文書罪（下稱前案），經臺灣高等
      法院於97年6 月4 日以97年度上訴字第1907號判決判處有
      期徒刑1 年，減為有期徒刑6 月，如易科罰金，以銀元30
      0 元即新臺幣900 元折算1 日，緩刑2 年，並於97年7 月
      14日確定在案。茲受刑人於緩刑期前之91年間因犯偽造文
      書、稅捐稽徵法第47條第1 款之逃漏稅捐罪（下稱後案）
      ，經本院於98年12月21日以98年度審訴字第952 號判決分
      別判處有期徒刑3 月、3 月，均減為有期徒刑1 月15日，
      如易科罰金，均以銀元300 元即新臺幣900 元折算1 日，
      並定應執行為有期徒刑3 月，如易科罰金，以銀元300 元
      即新臺幣900 元折算1 日，嗣於99年1 月25日確定在案，
      此有前揭二案之刑事判決書2 份及臺灣高等法院被告前案
      紀錄表1 份在卷足參，則受刑人於「緩刑期前」故意犯罪
      ，而在緩刑期內受「得易科罰金」之有期徒刑、拘役宣告
      之情形，固堪認定。
（二）然受刑人所犯後案2 罪，經法院斟酌受刑人犯罪情節後均
      僅宣告有期徒刑3 月，減為有期徒刑1 月又15日，並定應
      執行刑為有期徒刑3 月之易刑處分刑，顯見受刑人後案2
      罪之犯罪情節均非重大，又該後案之兩罪雖均係故意犯之
      ，惟此乃其受緩刑宣告前所為，並非前案訴追後更行犯罪
      ，足見受刑人並非於前案判決並為緩刑宣告後明知故犯，
      已難認其有「無視於法院判決宣告緩刑之懲儆」之態度；
      況受刑人在前後二案中均坦承犯行，有上開2 案之刑事判
      決書各1 份在卷可按，足見其在受緩刑宣告前，即有悔改
      之意，其主觀顯現之反社會性非重，再參酌後案兩罪之行
      為時間距前案之緩刑判決確定時點業已歷經6 年之久，且
      依卷附之臺灣高等法院被告前案紀錄表，受刑人於前案受
      訴追後，並無另犯其他刑事案件，足見受刑人於本件緩刑
      宣告之刑案受訴追後，素行尚稱良好，實難僅因受刑人在
      緩刑期前另犯他罪遭判處得易科罰金之有期徒刑確定，即
      認其未見悔悟自新，而據以推認前案之緩刑宣告有難收其
      預期效果情事，況細究上開兩案，前案係受刑人偽刻「同
      澤金屬實業有限公司」之印章，以該印章在支票背面背書
      而偽造私文書，並持之向劉淑娟調現而詐取財物；後案則
      為受刑人虛列林在中於90、91年間在多元新技股份有限公
      司之薪資，製作不實之各類所得扣繳暨免扣繳憑單，並持
      之向國稅局申報而逃漏稅，是上開兩案犯罪手段並不相同
      ，難認兩者間有何關連相涉。此外，聲請人僅以本件受刑
      人前後二罪屬故意為之且為同一類型犯罪，即為本件撤銷
      緩刑宣告之聲請，對於受刑人有如何符合「足認原宣告緩
      刑難收其預期效果，而有執行刑罰之必要」等實質要件，
      並未提出受刑人因上開判決書以外之其他證據予以自由證
      明，苟得僅依該判決書即可為上開推論，則刑法第75條及
      第75條之1 即無區分之必要，只要受刑人於緩刑前或緩刑
      內更犯罪，一律得撤銷緩刑，則前開立法本旨將意義盡失
      ，亦與緩刑之目的乃避免短期自由刑之弊，並給予受刑人
      自新機會未盡相符。揆諸上揭說明，聲請人聲請撤銷臺灣
      高等法院97年度上訴字第1907號判決之緩刑宣告，自難准
      許，應予駁回。
四、爰依刑事訴訟法第220條，裁定如主文。
中    華    民    國    99    年    6     月    30    日
                  刑事第五庭    法  官  林佑珊
以上正本證明與原本無異。
如不服本裁定，應於送達後5日內向本院提出抗告狀。
中    華    民    國    99    年    6     月    30    日
                                書記官  蕭惠婷

司法院資訊處製作；財團法人民間司法改革基金會備份。
